【裁判字號】    95,交聲,784
【裁判日期】    951229
【裁判案由】    聲明異議
【裁判全文】
臺灣臺中地方法院交通事件裁定         95年度交聲字第784號
原處分機關    交通部公路總局臺中區監理所
異議人        甲○○
即受處分人
上列受處分人因違反道路交通管理處罰條例案件，對於交通部公
路總局臺中區監理所於民國九十五年八月八日所為之處分（原處
分案號：中監違字第裁六○－ＺＣＡ一一四九五四號裁決書及中
監違字第裁六○－ＺＣＡ一一二六三○號裁決書）聲明異議，本
院裁定如下：
    主    文
異議駁回。
    理  由
一、原處分機關交通部公路總局臺中區監理所略以：車牌號碼Ｒ
    九－一六四二號小自客車分別於民國（下同）九十五年五月
    八日十五時三十三分許在國道一號南下一百五十二公里處、
    九十五年五月十八日九時四十七分許在國道一號北上一百五
    十八點六五公里處因『在高速公路超速行駛』違規，經國道
    高速公路警察局第三警察隊依違反道路交通管理處罰條例第
    三十三條第一項逕行舉發。嗣異議人於期限內到案，本所遂
    於九十五年八月八日以中監違字第裁六○－ＺＣＡ一一四九
    五四號裁決書、第裁六○－ＺＣＡ一一二六三○號裁決書各
    裁處新臺幣六千元整並依第六十三條第一項記違規點數共一
    點，逾期依裁決書處罰主文裁處。又異議人以九十五年七月
    一日新制上路，此違規單係五月份違規，應可依照舊法辦理
    易處吊扣駕駛執照而提出異議，惟有關違規罰鍰或吊扣駕照
    並非讓民眾二選一之處罰，依九十五年七月一日修正前道路
    交通管理處罰條例第六十五條之規定，違反道路交通管理事
    件者應受罰鍰處分，俟處分確定後，違規人仍不繳納罰鍰後
    ，方由裁決機關依道路交通管理處罰條例第六十五條規定，
    加倍罰鍰或易處吊扣駕照。上訴立法意旨係認定「吊扣」手
    段為加重處分，爰此，本所依據行政罰法第五條從新從輕原
    則依法各裁處罰鍰新臺幣六千元應無不合等語。
二、受處分人之聲明異議意旨略以：受處分人即異議人因違反交
    通管理事件，而受交通部公路總局臺中區監理所第裁六○－
    ＺＣＡ一一四九五四號裁決書及第裁六○－ＺＣＡ一一二六
    三○號裁決書，於九十五年六月十九日到臺中區監理所易處
    吊扣汽車駕駛執照，但因監所人員告知七月一日以後不得吊
    扣駕駛執照，而異議人於九十五年六月十九日當日即去聲明
    要吊扣汽車駕駛執照，監理所人員卻說他們作業速度太慢無
    法即時辦理吊扣汽車駕駛執照，以至於超過七月一日必須繳
    納現金罰款一萬二千元，造成財物損失，請准許易處吊扣駕
    照，而聲明異議云云。
三、經查：
（一）按「汽車行駛於高速公路或設站管制之道路，而不遵管制
      之規定者，處汽車駕駛人新臺幣三千元以上六千元以下罰
      鍰」，修正前道路交通管理處罰條例第三十三條第一項定
      有明文。次按受處分人不服第八條主管機關所為之處罰，
      得於接到裁決書之翌日起二十日內，向管轄地方法院聲明
      異議，道路交通管理處罰條例第八十七條第一項亦有明文
      ；再人民對於中央或地方機關之行政處分，認為違法或不
      當，致損害其權利或益者，得依本法提起訴願，但法律另
      有規定者，從其規定；本法所稱行政處分，係指中央或地
      方機關就公法上具體事件所為之決定或其他公權力措施而
      對外直接發生法律效果之單方行政行為，訴願法第一條、
      第三條及行政程序法第九十二條亦均有明文規定。復按「
      汽車所有人、駕駛人違反道路交通管理處罰條例，經『主
      管機關裁決後』，『逾二十日未向管轄地方法院聲明異議
      』，或『其聲明異議經法院裁定確定』，而不依裁決或裁
      定繳納罰鍰或不繳送汽車牌照、駕駛執照者，依下列規定
      處理之：罰鍰不繳者，按其罰鍰數額，『易處』吊扣汽車
      牌照或駕駛執照一個月至三個月；不依期限繳送汽車牌照
      或駕駛執照者，吊銷其汽車牌照或駕駛執照。前項第三款
      之汽車所有人、駕駛人如無汽車牌照或駕駛執照可資『易
      處』吊扣時，得就原處分或裁定確定之罰鍰加倍處罰；逾
      十五日後仍不繳納者，移送法院強制執行」，修正前道路
      交通管理處罰條例第六十五條第一項第三款、第二項亦有
      明文。是以修正前道路交通管理處罰條例關於處分機關之
      易處處分，需以受處分人於裁決後逾二十日未向法院異議
      ，或異議經法院裁定確定，為前提要件。顯見「易處吊照
      」本身，並非道路交通管理處罰條例第八條主管機關所為
      之「處罰」，而係汽車所有人、駕駛人違反道路交通管理
      ，經「主管機關裁決後」，「逾二十日未向管轄地方法院
      聲明異議」，或「其聲明異議經法院裁定確定」後，針對
      「已確定處罰」之執行事項，行政主管機關依其職權所為
      行政裁量權之作用（准否易處吊照之表示），依據行政程
      序法第九十二條、訴願法第三條等規定，性質上為行政處
      分甚明。
（二）查本件受處分人對於上揭違規事實並未爭執，且有上開裁
      決書二紙在卷可憑，受處分人違規事實明確，應可認定，
      從而，原處分機關據以援引上開規定，均各裁處罰鍰六千
      元，逾期則依裁決書處罰主文規定處罰，並無不當，是以
      本件異議為無理由，應予駁回。至於受處分人辯稱：於九
      十五年六月十九日當日即去聲明要吊扣汽車駕駛執照，監
      理所人員卻說他們作業速度太慢，無法即時辦理吊扣汽車
      駕駛執照，以至於超過七月一日必須繳納現金罰款一萬二
      千元，應准許其吊扣駕照云云。然如上所述，主管機關（
      臺中區監理所）是否准許易處吊照之行為，並非道路交通
      管理處罰條例第八條主管機關所為之「處罰」，亦非法院
      得依道路交通管理處罰條例第八十七條第一項審查之標的
      ，而係對於已確定之處罰（裁處確定），行政主管機關依
      其職權所為行政裁量權之作用，依據行政程序法第九十二
      條、訴願法第三條等規定，性質上為行政處分，如主管機
      關作成拒絕易處吊扣駕照聲請之處分，受處分人就該處分
      ，認為有違法或不當，致損害其權利或利益者，依訴願法
      之規定，應向該管轄之行政機關提起訴願以為救濟，方屬
      合法。本件受處分人就該車是否得易處吊扣駕照部分之處
      分，既非屬普通法院之審理範圍，其未向該管行政機關（
      本件為交通部）提起訴願，而逕向本院提起異議，即有未
      洽，亦應駁回。
四、綜上所述，原處分機關交通部公路總局臺中區監理所為之行
    政裁罰，核無不當，而受處分人就原處分所為之異議，自屬
    無理由，應予駁回。
據上論斷，應依道路交通管理處罰條例第八十七條第二項、道路
交通案件處理辦法第十九條之規定，裁定如主文。
中    華    民    國    95    年    12    月    29    日
                  交通法庭    法  官  黃家慧
以上正本證明與原本無異。
如不服本裁定，應於送達後五日內，向本院提出抗告狀（應附繕
本），抗告於臺灣高等法院臺中分院。
                              書記官  陳靖騰
中    華    民    國    95    年    12    月    29    日


司法院資訊處製作；財團法人民間司法改革基金會備份。
